【裁判字號】    97,訴,1098
【裁判日期】    971231
【裁判案由】    侵權行為損害賠償等
【裁判全文】
臺灣板橋地方法院民事判決              97年度訴字第1098號
原      告  滿彩企業有限公司
                        4
法定代理人  丁○○
訴訟代理人  林瑑琛律師
被      告  壬翔紡織有限公司
法定代理人  戊○○
訴訟代理人  林正隆律師
複訴訟代理  廖芳萱律師
人
上列當事人間請求侵權行為損害賠償等事件，經本院於民國97年
12月9日言詞辯論終結，判決如下：
    主  文
原告之訴及假執行之聲請均駁回。
訴訟費用由原告負擔。
    事實及理由
一、原告主張：
    (一)被告於民國96年11月19日以鈞院板院輔96執全宿字第4264
      號所核發之執行命令，對原告之財產執行假扣押，惟因原
      告從未與被告有生意往來關係，爰向鈞院聲請命被告限期
      起訴，被告未依限而為，乃遭鈞院以97年度全聲字第38號
      裁定撤銷原假扣押之裁定，惟被告此一不當行為已造成原
      告之損害，故依法提起本件之訴訟。
    (二)原告基於民事訴訟法第531 條第1 項之法律關係請求損害
      賠償新台幣（下同）30萬元。因原告於97年3 月25日開業
      已滿1 年，符合銀行信保貸款之規定，惟由於被告之假扣
      押行為，致原告雖在97年2 月18日已奉裁定撤銷假扣押，
      然其後向華南銀行二重分行提出200 萬元信保申貸，當即
      被該分行拒絕，並出示「信用或營業狀況不良企業移送信
      用保證注意事項」，告以銀行為免徵信麻煩，凡此類申貸
      仍將不予核准，故被告之假扣押行為實與該行拒絕原告貸
      款發生直接之因果關係。而依信用貸款利率各金融機構之
      標準約在年息7.5%左右，而原告為生意週轉早即曾向外借
      貸，利率為月息2 分到3 分不等，則以二者利率差乘以
      200 萬元計算，每月即須多支出利息35,000元至4 萬元之
      間，加上無法領用支票或臨時無法籌調現金之營業損失，
      原告基於民事訴訟法第531 條第1 項之法律關係請求損害
      賠償30萬元，自屬有據。
    (三)原告基於民法第184 條第1 項之法律關係請求損害賠償70
      萬元。由於被告一直以丙○○為原告公司及訴外人甲○○
      即梁瑞英之實際負責人而進行保全程式及訴訟，然事實並
      非如此，故被告該等依法進行之程式，縱不能逕認屬侵權
      行為，但由於不實之指控，間接造成原告之商譽損害，或
      為進行該等訴訟程式，而以業界人士作為證人或查詢對像
      ，亦應認為有民法第184 條第1 項之適用，原告基於此法
      律關係請求商譽及營運損害之賠償，應無不合。茲以鈞院
      97年度訴字第67號民事訴訟事件為例，被告向甲○○請求
      給付貨款，訴訟中被告聲請傳訊證人陳冠璋及向「嘉盛漂
      染股份有限公司」函查相關交易事宜，嘉盛公司於97年5
      月9 日函復鈞院，但至97年7 月11日即以郵局存證信函通
      知原告停止交易，該函內容即將原告與甲○○混為一談，
      發生相同情形者尚有友竹股份有限公司等公司，造成原告
      須另覓交易對像，增加營運上之困難及成本，以嘉盛公司
      為例，其與原告交易價格為每碼布13.5元，但因與原告終
      止交易，原告轉向新新昶染整廠股份有限公司交易，其單
      價即升為每碼18.5元，相差5 元，而嘉盛耗損率約為5%，
      新新昶卻升為10% ，以97年8 月14日至97年10月13日2 個
      月為例原告僅在價差及耗損率已損失13萬餘元，以目前染
      整廠漸有倒閉趨勢，原告以70萬元請求損害賠償，尚屬相
      當。至於被告固否認其曾散佈丙○○為原告實際負責人之
      訊息，但由其上述作為，若謂不對嘉盛公司等業者多加說
      明，其誰能信？故縱使被告非故意之散佈消息，但至少應
      有過失責任。另在購買布匹之紡織廠方面，如宏承企業社
      及泰倫紡織公司等，原本貨款原告可開立三個月之期票支
      付，目前卻因此一事端均須以現金交易，則利息損失及庫
      存壓力均係被告相同侵權行為所致，原告僅請求70萬元，
      應認已有低估之情形。
    並聲明：(一)被告應給付原告100 萬元及自起訴狀繕本送達被
    告翌日起至清償日止按年息百分之五計算之利息。(二)原告願
    供擔保，請准宣告假執行。
二、被告則抗辯：
    (一)查被告與原告間之交易，係由丙○○代表原告出面與被告
      交易，而丙○○與被告交易之初，係代表除原告外，亦代
      表甲○○等公司、行號與被告交易，而實際上原告與甲○
      ○之實際負責人均係丙○○，原告公司之負責人丁○○為
      丙○○之妹妹，另被告亦曾對甲○○聲請執行假扣押（案
      號：96年度執全字第4263號，菊股），在該假扣押執行案
      中，丙○○代表甲○○接受執行，並當場出示名片，名片
      記載之頭銜為業務經理，公司名稱即為甲○○及原告公司
      ，足證被告以上陳述，均屬事實。被告據以向原告執行假
      扣押之債權，係96年6 月間，丙○○指示由甲○○下採購
      單予被告訂購布料，其中之貨款650,000 元部分，丙○○
      則指示被告開立發票予原告，此由證人乙○○之證詞可證
      。故就原告之認知，該筆交易係屬於原告與被告間之交易
      ，而被告均已依約交付布料，故被告即開立發票向原告公
      司請款，惟因該筆貨款原告尚未給付，故被告始聲請對原
      告執行假扣押，此為事件之始末，並非如原告所稱之其與
      被告間無任何交易。故被告對原告執行假扣押，係為保全
      權益，並無任何不當，亦無任何對其為侵權行為之故意或
      過失，況且，被告據以對原告執行假扣押之被證三發票，
      原告業已自認有申報扣抵營業稅，足見被告所辯兩造間有
      交易，且原告積欠被告貨款之事實為真。
    (二)被告因原告未給付貨款，始對原告執行假扣押之事實，已
      如前述，故被告並無任何侵害原告之行為，至於原告稱被
      告執行假扣押後，經其聲請鈞院限期被告起訴，因被告未
      對其起訴，該假扣押執行已遭撤銷等語云云，惟此因被告
      當時對原告聲請執行假扣押，係聲請扣押原告對第三人華
      南銀行二重分公司之存款債權，然第三人陳報僅扣得五百
      餘元並聲明異議，被告經考慮後認提起該訴訟顯無實益，
      故而未對原告起訴，並予陳明，惟尚不得以此即認為被告
      對原告有何侵權行為。
    (三)原告主張其於97年3 月25日因開業已滿1 年，符合銀行信
      保貸款之規定，因被告之假扣押行為，致其向華南銀行二
      重分行提出之200 萬元信保申貸遭拒絕，認其受有30萬元
      之營運及利息損失，云云，惟查：
      1.銀行辦理貸款業務時，原本即會據實徵信申請貸款者之
        信用狀況，而據原告所自承其申請之貸款為信保貸款，
        應為無擔保品之申貸，且申請貸款之金額高達200 萬元
        ，銀行基於風險考量，不核貸予原告，此顯然係因原告
        自身之信用問題而遭銀行拒絕核貸，完全與被告無涉，
        被告否認原告無法申請貸款與被告有任何關聯性。再者
        ，依原告所提之「信用或營業狀況不良企業移送信用保
        證注意事項」，其上係說明關於授信單位於授信時，知
        悉企業有使用票據、授信往來、企業淨值、獲利能力、
        其他等欄位所列之情形之一者，應依各該送保限制方式
        辦理，並非一有各項欄位所列之情形即一概拒貸，該原
        證一實不足以為原告向銀行貸款遭拒之證明，而原告就
        其何時向華南銀行二重分行申請信貸？銀行以何理由拒
        貸？均未提出任何證據之實其說，其主張因被告對其假
        扣押遭銀行拒貸而受有損害，自不足採信，更不用論其
        與原告之假扣押有何因果關係。
      2.依被告提出原證二之借款單，其上僅列記原告公司因營
        運週轉向訴外人黃復美借款150 萬元，並記載每月攤還
        本息之金額等事項，惟被告否認該借款單之形式及實質
        真正，該原證二之借款單，是否真有訴外人黃復美其人
        ？是否真有借款150 萬元？如何交付借款？本金、利息
        如何返還等，原告均未舉證證明之，其僅憑一單借款單
        即稱其有向他人借款壹佰150 萬元及攤還本息，顯無依
        據，況且，依其上所列之利息為月息三分，此已遠超過
        法定最高利息年利率20% 之規定，亦無足採信。原告雖
        主張此部分其受損30萬元之損失，惟對於30萬元係如何
        計算，並未說明，尤其對於如果華南銀行二重分行如准
        予核貸者，其是否能貸得200 萬元之額度？利息為何？
        均未見原告舉證證明之，其空言每月須多支出利息
        35,000元至4 萬元之間，更不足以採信。
    (三)原告另稱被告對外散播原告與甲○○均為丙○○之掛名公
      司等不實消息，又對原告被假扣押，更因此以丙○○曾有
      退票記錄，在同業間暗指原告亦有信用問題，甚至於訴訟
      上主張之，並向訴外人嘉盛公司函查及傳喚證人之行為，
      致原與原告有交易往來之嘉盛漂染股份有限公司於本年7
      月間無預警停止交易，其他廠商則均採現金交易措施，影
      響其商譽及營運，依民法第184 條第1 項主張受有超過70
      萬元之損害等語云云，惟被告否認有任何對外散布原告上
      述所稱之事實，此應由原告負舉證責任。
      1.原告稱被告在鈞院97年度訴字第67號民事訴訟事件向嘉
        盛公司函查相關交易事宜，嘉盛之回覆內容有將原告與
        甲○○混為一談之情形，認被告有散佈不實訊息等語云
        云，然遍觀原證三之書狀節本及原證四嘉盛公司之回函
        內容，完全看不到有關原告之支字片語，被告實在不知
        道原告所指稱嘉盛公司將原告與甲○○混為一談之依據
        為何？況且，被告在該訴訟案之主張，係依法主張權利
        ，聲請函查或傳喚證人係聲明證據之方法，此根本與原
        告所主張之侵權行為無涉。
      2.原告提出原證五之嘉盛公司存證信函，主張係因原告侵
        權行為致嘉盛公司與其終止交易等語云云，惟觀諸其內
        容可知，嘉盛公司係通知原告公司應依約定開立三個月
        之支票，且告知應收票據及應收帳款金額已超過100 萬
        元，嘉盛公司基於風險控管，要求原告公司應以現金交
        易，如原告公司無法配合，其即終止交易，顯然嘉盛公
        司會與原告終止交易關係，完全與被告無涉，且此時已
        離被告對其假扣押之時間，至少隔半年以上，亦難認與
        被告有何關係，反而，依嘉盛公司之存證信函內容可知
        ，原告公司在交易上有未依約開立票據，及應付帳款過
        高之問題，嘉盛公司始要求原告公司現金交易。至於原
        告另主張友竹股份有限公司亦有相同之情形，並提出原
        證七為證等語云云，然觀諸原證七之內容，被告實在完
        全看不出與原告所指稱之內容有何關聯性，顯不足採信
        。
      3.原告另主張其轉向新新昶染整廠股份有限公司交易，單
        價及耗損率均提高，認受有營運成本提高之損害，惟原
        告上述主張因被告不實散布之言論，致其交易對象與其
        終止交易等事實，均不足採信，已如前述，其再稱因終
        止交易後須另覓交易對象，增加營運上之成本，同樣亦
        不足採信，況且，其另覓交易對象之交易價格及耗損率
        ，係其自身考量交易條件之問題，與被告有何關聯性？
        且僅提出原證八97年8 月及97年10月之交易資料，姑不
        論其真實性為何，惟其欲主張受有70萬元之損失，殊不
        知其依據為何？該證物八之形式及實質真正，被告亦均
        否認之。
      4.原告另稱於購買布匹之紡織廠方面，如宏承企業社及泰
        倫紡織公司等，原本貨款可開立3 個月之期票交付，目
        前因此一事端均須以現金交易，受有利息及庫存壓力等
        語云云，惟原告此部分均未提出任何證據以實其說，自
        不足採信，況且，依前述嘉盛公司之存證信函內容，原
        告與嘉盛公司本來約定貨款開立3 個月票期，但是原告
        均做不到，顯然，其他廠商會要求與其採現金交易，係
        原告自身之信用有問題，完全與被告無關。
      等語，並聲明：(一)原告之訴駁回。(二)如受不利益之判決，
      願供擔保請准宣告免為假執行。
三、兩造於本院97年10月24日言詞辯論期日協議不爭執之事實為
    ：
    (一)被告於96年10月22日以原告向其訂購布料積欠貨款65萬元
      為由，具狀向本院為假扣押之聲請，經本院於96年10 月
      23日以96裁全字第7931號裁定准被告供擔保後得對原告之
      財產為假扣押，被告於96年11月10日為假扣押執行之聲請
      ，經本院民事執行處以96執全宿字第4264號扣押命令禁止
      原告收取對華南銀行二重分行之存款債權或為其他處分，
      嗣經華南銀行二重分行函覆扣得562 元。
    (二)原告於96年12月19日對被告為限期起訴之聲請，經本院於
      96年12月28日以96聲字第3266號裁定命被告就欲保全執行
      之請求起訴，嗣因被告未遵期起訴，原告聲請本院於97年
      2 月18日以97年全聲字第38號撤銷上開假扣押裁定，原告
      並據以向本院民事執行處聲請撤銷假扣押執行。
四、兩造於本院97年10月24日言詞辯論期日協議整理之爭點為：
    (一)原告主張其因本件假扣押裁定之撤銷受有營運及利息損失
      計30萬元，是否有據？
    (二)被告是否有對外散布丙○○為原告公司之實際負責人？如
      有，是否係屬故意過失不法侵害原告之權利？原告主張受
      有營運及商譽損失70萬元，是否有據？
    茲究上開爭點審究如下：
    (一)按本案尚未繫屬者，命假扣押之法院應依債務人聲請，命
      債權人於一定期間內起訴。債權人不於第一項期間內起訴
      或未遵守前項規定者，債務人得聲請命假扣押之法院撤銷
      假扣押裁定。民事訴訟法第529 條第4 項定有明文。又假
      扣押裁定因自始不當而撤銷，或因第529 條第4 項及第
      530 條第3 項之規定而撤銷者，債權人應賠償債務人因假
      扣押或供擔保所受之損害。民事訴訟法第531 條第1 項亦
      明文規定。查被告於96年10月22日以原告向其訂購布料積
      欠貨款65萬元為由，具狀向本院為假扣押之聲請，經本院
      於96年10月23日以96裁全字第7931號裁定准被告供擔保後
      得對原告之財產為假扣押，並原告於96年12月19日對被告
      為限期起訴之聲請，經本院於96年12月28日以96聲字第
      3266號裁定命被告就欲保全執行之請求起訴，因被告未遵
      期起訴，原告聲請本院於97年2 月18日以97年全聲字第38
      號撤銷上開假扣押裁定，並據以向本院民事執行處聲請撤
      銷假扣押執行之事實，為兩造所不爭執，有如前述，被告
      既未於一定期間內就假扣押所欲保全之請求提起本案訴訟
      ，致假扣押裁定經本院撤銷，則原告主張依民事訴訟法第
      531 條第1 項之規定，請求被告賠償損害，即屬有據。
    (二)原告雖主張因被告為假扣押，致其無法取得華南銀行二重
      分行之貸款，乃轉以較高之利率向私人借貸，每月須多支
      出利息35,000元至4 萬元之間，加上無法領用支票或臨時
      無法籌調現金之營業損失，計受有30萬元之損失等語，但
      為被告所否認。原告就此雖提出「信用或營業狀況不良企
      業移送信用保證注意事項」及借款單之影本各1 份分別附
      於本院卷第7 頁及第59-61 頁可憑。惟依該「信用或營業
      狀況不良企業移送信用保證注意事項」，係銀行辦理授信
      之注意事項，並無法證明原告已確定可獲得華南銀行之貸
      款，因系爭假扣押執行，乃致華南銀行不願承貸。而借款
      單1 紙係屬影本，被告否認其形式與實質之真正，原告就
      此又未舉證以為證明，亦無從資為本件判斷之基礎。此外
      ，原告就其主張受有上開損害，並未再舉證以為證明，自
      難信為真實。其請求被告賠償營運及利息損失計30萬元，
      即無理由，應予駁回。
    (三)原告雖又主張被告對外散播原告與甲○○均為丙○○之掛
      名公司等不實消息，又對原告被假扣押，更因此以丙○○
      曾有退票記錄，在同業間暗指原告亦有信用問題，甚至於
      訴訟上主張之，並向嘉盛公司函查及傳喚證人之行為，致
      原與原告有交易往來之嘉盛漂染股份有限公司於本年7 月
      間無預警停止交易，其他廠商則均採現金交易措施，影響
      其商譽及營運云云，惟被告否認有任何對外散布原告與甲
      ○○均為丙○○之掛名公司等不實消息，並有以丙○○曾
      有退票記錄，在同業間暗指原告亦有信用問題之情，原告
      就此雖提出被告另案訴訟書狀節本、嘉盛公司覆函及存證
      信函、結清證明單、進出貨單及損耗成本明細表之影本各
      1 份分別附於本院卷第59- 88頁及第91頁為證，惟查，
      1.依原告所提附於本院卷第62-63 頁被告於本院97年度訴
        字第67號民事事件中聲請向嘉盛公司函查相關交易事宜
        ，及嘉盛公司之覆函，均無丙○○為原告公司實際負責
        人之記載，且被告在該訴訟事件中之主張及舉證，均係
        依法實施其訴訟權，尚難認係侵害原告權利之不法行為
        甚明。
      2.另嘉盛公司寄發與原告之存證信函，係通知原告公司應
        依約定開立3 個月之支票，並就縮率損耗遭原告扣款部
        分表示爭執，且告知應收票據及應收帳款金額已超過
        100 萬元，嘉盛公司基於風險控管，要求原告公司應以
        現金交易，如原告公司無法配合，其即終止交易等語，
        此有該存證信函之影本1 份附於本院卷第64-69 頁可稽
        。足見原告與嘉盛公司間之交易，就布匹縮碼乙節，已
        有爭執，且原告開立票據有超過月結3 個月期限之情形
        ，及應付帳款過高之問題，嘉盛公司始要求原告公司現
        金交易。則嘉盛公司嗣後與原告終止合約，即難遽認係
        因被告散播不實資訊所致。原告既無法舉證以證明嘉盛
        公司與其終止合約，係因原告之不法行為所致，則其以
        其與嘉盛公司終止契約後，須另與新新昶染整廠交易，
        單價及耗損率均提高，受有營運成本提高之損害，請求
        被告賠償，即屬無據。
      3.另原告所提附於本院卷第70頁其與友竹公司之結清證明
        單，僅足證明原告與友竹公司之借貸金額及貨款金額，
        已於每月貨款抵償結清，尚無法證明係因原告有不實傳
        播行為致終止交易。
      4.原告另主張其向宏承企業社及泰倫紡織公司購買布匹，
        原本貨款可開立3 個月之期票交付，因被告之不實散播
        資訊，致均須以現金交易，因而受有利息及庫存壓力等
        語云云，惟就此均未提出任何證據以為證明，自不足採
        信。
      5.綜上，依原告之舉證既無法證明被告有對外散播原告與
        甲○○為丙○○之掛名公司等不實消息，及有在同業間
        暗指原告亦有信用問題之不法行為，則其主張因而受有
        營運及商譽損失70萬元，請求被告賠償，即無理由不應
        准許。
五、本案事證已臻明確，兩造其餘主張陳述及所提之證據，經審
    究認無礙勝負之判斷，爰不一一論列，附此敘明。
六、原告之訴既無理由經駁回，其假執行之聲請亦失所附依，爰
    併予駁回之。
七、結論：原告之訴為無理由，依民事訴訟法第78條，判決如主
    文。
中    華    民    國    97    年    12    月    31    日
                  民事第二庭    法  官  陳麗玲
以上正本係照原本作成
如對本判決上訴，須於判決送達後20日內向本院提出上訴狀
中    華    民    國    97    年    12    月    31    日
                            書記官  陳玉心


司法院資訊處製作；財團法人民間司法改革基金會備份。
